---
title: "Análisis de la base de datos de properati 2022"
output:
  html_document:
    df_print: paged
    theme: "united"
    code_folding: hide
    fig_caption: true
    fontsize: 24pt
    fonttheme: structurebold
    fontfamily: helvetica
editor_options: 
  chunk_output_type: console
---

## Analisis descriptivo

```{r out.width="100%", message=FALSE, warning=FALSE}

library(tidyverse)

df = read_csv("C:/Users/kevin/OneDrive/Escritorio/analisis-properati/ar_properties_2022.csv") # carga de datos

# --- Box plot precio segun barrio de CABA ---

df.venta_caba = df %>%
  filter(
    operation_type == "Venta" &
    currency == "USD" &
    l1 == "Argentina" &
    l2 == "Capital Federal" &
    surface_covered > 0
  ) %>%
  select(property_type, l3, surface_covered, price) %>%
  na.omit() %>%
  mutate(price_m2 = price/surface_covered)

ggplot(df.venta_caba, aes(l3, price_m2, fill=l3)) + geom_boxplot(outlier.shape = NA) + labs(title="Distribución de precio según barrios de CABA", x= "", y= "Precio por metro cuadrado (USD)") +
  coord_cartesian(ylim = c(0,8000)) +
  theme_minimal() +
  theme(axis.text.x = element_text(angle = 90, vjust = 0.5, hjust=1)) +
  theme(legend.position = "none")

# --- Histograma precio por metro cuadrado en CABA ---

ggplot(df.venta_caba, aes(x = price_m2)) +
  geom_histogram(binwidth = 200, position = "identity", fill = "#7ba3cc", colour="black") +
  coord_cartesian(xlim = c(0,9000)) +
  scale_x_continuous(breaks = seq(0,9000,1000)) +
  labs(title = "Histograma precio por metro cuadrado en CABA", x = "Precio por metro cuadrado (USD)", y = "Frecuencia")

# --- Bar plot tipo de propiedad segun principales provincias ---

# filtro por provincia
df.provincia = df %>%
  filter(
    operation_type == "Venta" &
    currency == "USD" &
    l1 == "Argentina"
  ) %>%
  select(property_type, l2) %>%
  na.omit()

# guardo la cantidad por provincia
df.provincia.cantidad = df.provincia %>%
  group_by(l2) %>%
  summarise(total_por_provincia = n())

# agrupo por provincia y tipo de propiedad
df.provincia.tipo_propiedad = df.provincia %>%
  group_by(property_type, l2) %>%
  summarise(cantidad = n()) %>%
  merge(df.provincia.cantidad, by = c("l2")) %>% # Agrego total_por_provincia
  filter(total_por_provincia > 500) %>% # Me quedo con las provincias principales
  mutate(Porcentaje = cantidad*100/total_por_provincia) # Agrego porcentaje de tipo de propiedad segun provincia

ggplot(df.provincia.tipo_propiedad, aes(x = l2, y = Porcentaje, fill = property_type)) +
  geom_bar(stat = "identity", position = position_dodge(width = 0.5)) +
  theme_classic() +
  labs(x = "", y = "Porcentaje", fill = "Tipo de propiedad") +
  ggtitle("Tipo de propiedad segun principales provincias") +
  theme(axis.text.x = element_text(angle = 90, vjust = 0.5, hjust=1))

# --- Box plot superficie segun tipo de propiedad ---

df.provincia = df %>%
  filter(
    operation_type == "Venta" &
    currency == "USD" &
    l1 == "Argentina" &
    surface_covered > 0 &
    surface_total >= surface_covered
  ) %>%
  select(property_type, l2, surface_covered, surface_total) %>%
  na.omit()

ggplot(df.provincia, aes(property_type, surface_covered, fill=property_type)) + geom_boxplot(outlier.shape = NA) + labs(title="Distribución de superficie cubierta según tipo de propiedad", x= "", y= "Superficie (m2)")+
  coord_cartesian(ylim = c(0,1500)) +
  theme_minimal() +
  theme(axis.text.x = element_text(angle = 90, vjust = 0.5, hjust=1)) +
  theme(legend.position = "none")

ggplot(df.provincia, aes(property_type, surface_total, fill=property_type)) + geom_boxplot(outlier.shape = NA) + labs(title="Distribución de superficie total según tipo de propiedad", x= "", y= "Superficie (m2)")+
  coord_cartesian(ylim = c(0,1500)) +
  theme_minimal() +
  theme(axis.text.x = element_text(angle = 90, vjust = 0.5, hjust=1)) +
  theme(legend.position = "none")

```

## Analisis espacial del precio del metro cuadrado de los departamentos de caba

```{r out.width="100%", warning=FALSE, message=FALSE}

df.geo = df %>%
  filter(
    property_type == "Departamento" &
    operation_type == "Venta" &
    currency == "USD" &
    l1 == "Argentina" &
    l2 == "Capital Federal" &
    surface_covered > 0 & 
    surface_total >= surface_covered
  ) %>%
  select(l3, surface_total, price, lat, lon) %>%
  na.omit() %>%
  mutate(price_m2 = price/surface_total)

attach(df.geo) # pongo las variables en memoria

ggplot(df.geo, aes(lon, lat)) + geom_point()

```

### Veamos superponiendo los puntos sobre el mapa

```{r out.width="100%", warning=FALSE, message=FALSE}

library(leaflet)

leaflet() %>% addTiles() %>%
  addCircleMarkers(lng=lon, lat=lat, fillOpacity=0.5, radius=3/2,stroke=FALSE)

```

### Determino el precio de cada departamento acorde a los vecinos más cercanos.

```{r out.width="100%", message=FALSE, warning=FALSE}

# La idea es calcular el precio mediano de los vecinos mas cercanos. El mediano para tener una medida robusta.

library(nabor)

cant_vecinos = 800
N = nrow(df.geo) # cant de deptos
coordenadas = cbind(lon, lat) # matriz de coordenadas
vecinos = knn(coordenadas, coordenadas, k=cant_vecinos)$nn.idx # busca vecinos mas cercanos
precio_mediano_vecinos = rep(NA, N) # inicializo variable que va a tener el precio mediano de los vecinos mas cercanos
for (i in 1:N) {
  precio_vecinos = price_m2[vecinos[i,]] # precio de vecinos cercanos por fila
  precio_mediano_vecinos[i] = median(precio_vecinos) # para cada depto queda el precio mediano de sus vecinos
}

```

```{r out.width="100%", warning=FALSE, message=FALSE}
library(raster)

ras = raster(nrows=50, ncols=50, xmn=min(lon), xmx=max(lon), ymn=min(lat), ymx=max(lat)) # raster vacio
colores = c('orange', 'blue', 'green') # paleta de colores
at = seq(min(precio_mediano_vecinos), max(precio_mediano_vecinos), length.out = 12) # puntos de corte de categorias
cb = colorBin(palette = colores, bins = at, domain = at, na.color='#00000000') # colores
ras.pm2 = rasterize(coordenadas, ras, field=precio_mediano_vecinos, fun=mean) # raster de valores promedios

leaflet() %>% addTiles() %>% addRasterImage(ras.pm2, opacity=0.75, colors = cb) %>% addLegend(pal=cb, values = at, title = "Precio por metro cuadrado (USD)")

```

## Modelos predictivos

```{r out.width="100%", warning=FALSE}

# Preparo dataset para entrenar el modelo

df.model = df %>%
  filter(
    property_type == "Departamento" &
    operation_type == "Venta" &
    currency == "USD" &
    l1 == "Argentina" &
    l2 == "Capital Federal" &
    !is.na(l3) &
    surface_covered > 0 &
    surface_total >= surface_covered &
    rooms >= bedrooms
  ) %>%
  # le agrego el dplyr:: para que no se confunda con el select() de otro paquete
  dplyr::select(
    superficie_cubierta = surface_covered,
    surface_total, # esta variable va a ser reemplazada por la variable fondo
    precio = price,
    ambientes = rooms,
    banos = bathrooms,
    habitaciones = bedrooms,
    lat,
    lon) %>%
  na.omit() %>%
  mutate(fondo = surface_total - superficie_cubierta) %>%
  mutate(precio_m2 = precio/surface_total) %>%
  # el precio por metro cuadrado debe tener aprox min 750 y max 9.000
  filter(precio_m2 > 750 & precio_m2 < 9000) %>%
  # saco superficie total del data frame y saco precio por metro cuadrado
  dplyr::select(-surface_total, -precio_m2)

```

```{r out.width="100%", warning=FALSE}

# Analizo el poder de prediccion de un modelo con regresion lineal y otro modelo con random forest

formula = precio ~ lat + lon + superficie_cubierta + fondo + ambientes + banos + habitaciones # TODO: Probar con otras formulas

set.seed(123) # fijo semilla para reproducir el mismo ejemplo

# Particiono con datos de entrenamiento y de prueba indicando proporción
sample <- sample(c(TRUE, FALSE), nrow(df.model), replace=TRUE, prob=c(0.70,0.3)) # 70% entrenamiento, 30% prueba
train_data <- df.model[sample,] # datos de entrenamiento
test_data <- df.model[!sample,] # datos de prueba

df.poder_predictivo = data.frame(matrix(ncol = 3, nrow = 0)) # creo dataframe vacio donde voy a evaluar el poder de prediccion de cada modelo
colnames(df.poder_predictivo) = c("MAE", "RMSE", "Rsquared") # le pongo nombres a las columnas

```

### Veamos las métricas del modelo con regresión lineal y el modelo con random forest

```{r out.width="100%", message=FALSE, warning=FALSE}

library(caret)

# Armo modelo con regresion lineal

test_model.lm = lm(formula, data = train_data) # entreno modelo con regresion lineal
predict_precios.lm = predict(test_model.lm, test_data) # guardo los precios que predice
metrics.lm = postResample(pred = predict_precios.lm, obs = test_data$precio) # chequeo diferencia entre el precio predicho y el original usando el paquete caret para obtener "MAE", "RMSE", "Rsquared"
metrics.lm = t(data.frame(metrics.lm)) # lo paso a dataframe y transpongo filas con columnas
df.poder_predictivo = rbind(df.poder_predictivo, metrics.lm) # sumo modelo a dataframe de poder de prediccion

```

```{r out.width="100%", message=FALSE, warning=FALSE}

library(randomForest)

# Armo modelo con random forest

test_model.rf = randomForest(formula, data = train_data) # entreno modelo con random forest
predict_precios.rf = predict(test_model.rf, test_data) # guardo los precios que predice
metrics.rf = postResample(pred = predict_precios.rf, obs = test_data$precio) # chequeo diferencia entre el precio predicho y el original usando el paquete caret para obtener "MAE", "RMSE", "Rsquared"
metrics.rf = t(data.frame(metrics.rf)) # lo paso a dataframe y transpongo filas con columnas
df.poder_predictivo = rbind(df.poder_predictivo, metrics.rf) # sumo modelo a tabla de poder de prediccion

```

```{r out.width="100%", message=FALSE, warning=FALSE}
df.poder_predictivo

```

### Parece que el modelo que usa random forest predice mejor el precio.

### Veamos como predice el precio de estos dos departamentos que piden cotizacion:

```{r out.width="100%", message=FALSE, warning=FALSE}

# Boyaca y Ravignani son las calles de cada depto
df.nuevo_depto.boyaca = data.frame(superficie_cubierta = 60, fondo = 10, lat = -34.6226641, lon = -58.4622173, ambientes = 3, banos = 1, habitaciones = 2)
df.nuevo_depto.ravignani = data.frame(superficie_cubierta = 40, fondo = 3, lat = -34.5840994, lon = -58.444368, ambientes = 1, banos = 1, habitaciones = 1)

# Muestro deptos de boyaca y ravignani previo a predecir precio
rbind(df.nuevo_depto.boyaca, df.nuevo_depto.ravignani)

# Genero modelo de regresion lineal y random forest con toda la informacion
model.lm = lm(formula, data = df.model) # modelo con regresion lineal
model.rf = randomForest(formula, data = df.model) # modelo con random forest

#Agrego las predicciones de precios
df.nuevo_depto.boyaca$precio.lm = predict(model.lm, df.nuevo_depto.boyaca)
df.nuevo_depto.boyaca$precio.rf = predict(model.rf, df.nuevo_depto.boyaca)
df.nuevo_depto.ravignani$precio.lm = predict(model.lm, df.nuevo_depto.ravignani)
df.nuevo_depto.ravignani$precio.rf = predict(model.rf, df.nuevo_depto.ravignani)

# Muestro deptos de boyaca y ravignani con los precios segun cada modelo
rbind(df.nuevo_depto.boyaca, df.nuevo_depto.ravignani)

```

### Explicacion del modelo con BreakDown

```{r out.width="100%", message=FALSE, warning=FALSE}

library(DALEX)

# Voy a explicar la prediccion del modelo que usa random forest
explain_rf <- DALEX::explain(model = model.rf,  
                        data = df.model[,-2],
                           y = df.model$precio,
                        label = "")

explain_rf %>% model_parts() %>% plot(show_boxplots = FALSE) + ggtitle("Importancia de cada variable", "")

```

```{r out.width="100%", message=FALSE, warning=FALSE}

# Veo como juega cada variable del modelo con la prediccion de boyaca
bd_boyaca_rf <- predict_parts(explainer = explain_rf,
                 new_observation = df.nuevo_depto.boyaca,
                 order = c("lat","lon","superficie_cubierta","fondo", "ambientes", "banos", "habitaciones"),
                 type = "break_down")

plot(bd_boyaca_rf) + ggtitle("Prediccion de boyaca", "Aporte de cada variable en la prediccion del precio")

# Veo como juega cada variable del modelo con la prediccion de ravignani
bd_ravignani_rf <- predict_parts(explainer = explain_rf,
                 new_observation = df.nuevo_depto.ravignani,
                 order = c("lat","lon","superficie_cubierta","fondo", "ambientes", "banos", "habitaciones"),
                 type = "break_down")

plot(bd_ravignani_rf) + ggtitle("Prediccion de ravignani", "Aporte de cada variable en la prediccion del precio")

```
